【裁判字號】    92,交上更(二),17
【裁判日期】    921224
【裁判案由】    過失致死
【裁判全文】
臺灣高等法院刑事判決                        九十二年度交上更(二)字第一七號
    上  訴  人  台灣板橋地方法院檢察署檢察官
    上  訴  人
    即  被  告  甲○○
右上訴人因過失致死案件，不服臺灣板橋地方法院八十六年度交訴字第一五一號，中
華民國八十六年八月二十二日第一審判決（起訴案號：臺灣板橋地方法院檢察署八十
六年度偵字第一三六０四號，併辦案號：八十六年度偵字第一四二八二號），提起上
訴，判決後，經最高法院第二次發回更審，本院判決如左：
    主      文
原判決撤銷。
甲○○從事業務之人，因業務上之過失致人於死，處有期徒刑伍月，如易科罰金，以
參佰元折算壹日。緩刑貳年。
    事      實
一、甲○○係營業大客車司機，以駕車載運旅客為業，為從事駕駛業務之人，於民國
    八十六年六月六日晚間，駕駛車牌為ＸＸ─九七０號營業大客車，沿臺北縣新莊
    市○○路自新莊往板橋方向行駛，於當晚十一時三十分許途經思源路（思源路該
    路段快車道為雙向四線道）、中原路口時，應注意大型汽車除超越同一車道之前
    車或準備左轉彎時，均不得在內側車道行駛，並應注意車前狀況，隨時採取必要
    之安全措施，且當時雖係夜間，但氣候晴、照明、視距良好、路面無障礙物，並
    無不能注意之情事，竟疏未注意車前狀況，違規行駛於內側車道，適賴桐標騎乘
    車牌ＧＡＰ─二０六號機車沿思源路自板橋往新莊方向之慢車道行駛，欲轉向回
    板橋家中，亦疏未注意該路口禁止左轉，應先騎至中原路口，等中原路方向之號
    誌轉為綠燈時再左轉思源路，即逕行在上開路口迴轉，而遭甲○○駕駛之營業大
    客車撞及，致賴桐標頭部外傷、顱內出血，延至八十六年六月七日九時四十五分
    許不治死亡。甲○○於事故發生後旋即報警處理並自首犯行，進而接受本件裁判
    。
二、案經乙○○訴由臺北縣警察局新莊分局報請暨臺灣板橋地方法院檢察署檢察官自
    動檢舉偵查起訴及函請併案審理。
    理      由
一、訊據上訴人即被告甲○○對有於上開時、地駕車肇事，並致被害人賴桐標死亡之
    事實坦承不諱，惟辯稱：伊並未違規，當時所駕汽車已經駛過十字路口，是被害
    人騎車違規迴轉撞及伊車，道路交通事故鑑定委員會的鑑定結果雖認伊不應該轉
    到快車道致發生本件車禍，但因路旁有車子，伊不得不駛到內側車道；基於道義
    責任，伊已賠償被害人家屬等語。
二、經查：右揭被告駕車肇事致告訴人賴桐標死亡之事實，核與被害人之配偶乙○○
    指訴情節相符，並有道路交通事故調查報告表乙紙及現場照片十二張在卷可資佐
    證。且被害人賴桐標係因本件車禍致死亡，業經臺灣板橋地方法院檢察署檢察官
    督同法醫師相驗明確，有相驗屍體證明書、驗斷書及勘驗筆錄等在卷可憑。
三、按汽車行駛時應注意車前狀況，隨時採取必要之安全措施，又汽車在雙向四車道
    行駛時，大型汽車除超越同一車道之前車或準備左轉彎外，均不得在內側車道行
    駛，道路交通安全規則第九十四條第三項、第九十八條第一項第一款定有明文；
    被告為考領有駕駛執照之人，上述道路交通安全規定自為其應注意之事項。經查
    ：被告駕車於右揭時地違規行駛內車道，且當時雖為夜間，但天氣晴，照明、視
    距良好，路面乾燥無缺陷，有上開調查報告表附卷可稽，並無不能注意之情形，
    被告竟疏未注意車前狀況，隨時採取必要之安全措施，撞及由被害人賴桐標所騎
    乘之機車，致被害人賴桐標頭部外傷、顱內出血，延至同月七日九時四十五分許
    不治死亡，其有過失，至為明顯。且經本院前審（八十七年度交上訴字第一五號
    ）送請台灣省台北縣區車輛行車事故鑑定委員會鑑定結果，亦認被告當時有違反
    道路安全規則第九十八條第一項第一款之規定，違規行駛內車道肇禍，有該委員
    會八十七年度第十次北鑑字第八七二一一號鑑定意見書附卷可稽（見本院交上訴
    卷第三三頁）；又只違規行駛內側車道，並不一定會發生車禍，本件被告駕車如
    能注意車前狀況，隨時採取必要之安全措施，車禍或能避免，是除上開鑑定委員
    會所認之違反義務外，被告應亦有違反上開之注意義務。被告因上述過失，駕駛
    營業大客車撞擊被害人肇事，被害人並因本件車禍而死亡，被告之過失行為與被
    害人之死亡間有相當因果關係。本件事證明確，被告過失犯行洵堪認定。又肇事
    路口之思源路並不能直接左轉，需先行駛至中原路口，俟中原路綠燈始能左轉思
    源路，此經處理本件車禍之警員呂志明於原審審理時證述明確（原審八十六年八
    月十五日審理筆錄參照），被害人亦有違道路交通安全規則第一百零六條第三款
    之禁止左轉路段，不得迴車之規定，本件車禍被害人亦有違規而與有過失，惟被
    告並不因此解免其過失之責，附此敘明。
四、查被告係營業大客車司機，以駕車載運旅客為業，為從事駕駛業務之人，其駕駛
    車輛肇事致人於死，核其所為，應犯刑法第二百七十六條第二項之業務過失致死
    罪。被告於犯罪後旋即報警處理並自首犯行，進而接受本件裁判，有上開調查報
    告表可參，亦據至現場處理之警員呂俊明結證屬實，應依刑法第六十二條前段規
    定減輕其刑。
五、原審予以論科，固非無見，惟查，本件車禍被害人亦與有過失，原審對此未予論
    及；又被告已與被害人親屬達成民事賠償之和解，業據告訴人即被害人之配偶乙
    ○○到庭陳稱無訛，原審未及審酌此情，而量處有期徒刑一年之刑，均有未洽；
    檢察官循告訴人之請求提起上訴，指摘原判決量刑過輕，並不足取；被告上訴指
    摘原判決量刑過重，則非無理由，原判決應予撤銷改判。爰審酌被告之品行、過
    失程度、所生危害及被害人與有過失、嗣已與被害人親屬達成民事和解等一切情
    狀，量處有期徒刑五月。查被告行為後，刑法第四十一條業於九十年一月十日經
    總統明令公佈修正，同年月十二日生效，依修正後之第一項前段條文規定「犯最
    重本刑為五年以下有期徒刑以下之刑之罪，而受六個月以下有期徒刑或拘役之宣
    告，因身體、教育、職業、家庭之關係或其他正當事由，執行顯有困難者，得以
    一元以上三元以下折算一日易科罰金」。又前述易科罰金之折算標準，依罰金罰
    鍰提高標準條例第二條規定，就原定數額提高為一百倍折算一日；經比較新舊法
    ，新法對被告較為有利，依刑法第二條第一項前段之規定，適用修正後之刑法第
    四十一條第一項前段諭知易科罰金之折算標準。末查，被告前未曾受有期徒刑以
    上刑之宣告，偶然失慎致罹此章，嗣已與被害人親屬達成和解，經此起訴審判，
    ，當知所警惕，信無再犯之虞，本院認前開有期徒刑之宣告，以暫不執行為適當
    ，爰併諭知緩刑二年，以啟自新。
六、被告經合法傳喚，無正當之理由，未於審判期日到庭，爰不待其陳述，逕行判決
    。
據上論斷，應依刑事訴訟法第三百七十一條、第三百六十九條第一項前段、第三百六
十四條、第二百九十九條第一項前段，刑法第二條第一項前段、第二百七十六條第二
項、第六十二條前段、第四十一條第一項前段、第七十四條第一款，罰金罰鍰提高標
準條例第一項前段、第二條，判決如主文。
本案經檢察官洪泰文到庭執行職務。
中      華      民      國    九十二    年     十二     月    二十四    日
                              臺灣高等法院交通法庭
                                  審判長法  官  陳  正  雄
                                        法  官  許  錦  印
                                        法  官  劉  壽  嵩
右正本證明與原本無異。
如不服本判決，應於收受送達後十日內向本院提出上訴書狀，其未敘述上訴之理由者
並得於提起上訴後十日內向本院補提理由書（均須按他造當事人之人數附繕本）。
                                        書記官  廖  婷  璇
中      華      民      國    九十二    年     十二     月    二十五    日
附錄：本判決論罪科刑法條全文
刑法第二百七十六條第二項：
從事業務之人，因業務上之過失犯前項之罪者，處五年以下有期徒刑或拘役，得併科
三千元以下罰金。


司法院資訊處製作；財團法人民間司法改革基金會備份。
